【裁判字號】    95,交聲,74
【裁判日期】    950804
【裁判案由】    違反道路交通管理處罰條例聲明異議
【裁判全文】
臺灣新竹地方法院交通事件裁定          95年度交聲字第74號
移送機關即
原處分機關  交通部公路總局新竹區監理所
異  議  人
即受處分人  乙○○
代  理  人  甲○○
上列異議人即受處分人因違反道路交通管理處罰條例案件，對於
交通部公路總局新竹區監理所新竹市監理站94年12月29日所為之
違反道路交通管理事件裁決書（竹監新三字第裁51－A5J004156
號），聲明異議，本院裁定如下：
    主      文
異議駁回。
    理      由
一、原處分機關交通部公路總局新竹區監理所裁決理由略以：異
    議人即受處分人乙○○於民國94年11月18日下午2時32分許
    ，駕駛阿羅哈客運股份有限公司（下簡稱「阿羅哈公司」）
    所有車牌號碼259-FB號營業用一般大客車，行經臺北市○○
    路○段52號，因有「在劃有紅線路段臨停」之違規行為，經
    臺北市政府警察局大同分局建成派出所員警查獲，並填製北
    市警交大字第A5J004156號舉發違反道路交通管理事件通知
    單舉發。異議人於收受該舉發通知單後，不服舉發事實提出
    申訴，惟經函請原舉發單位臺北市政府警察局大同分局查覆
    （卷附臺北市政府警察局大同分局94年12月12日北市警同分
    交字第09434328000號函參照），仍認異議人有前開違規行
    為，原處分機關乃於94年12月29日依據違反道路交通管理處
    罰條例第55條第1項第3款規定，裁處異議人新臺幣（下同）
    300元罰鍰。
二、聲明異議意旨略以：異議人於上述時地臨時停車之行為，係
    本於公路法第79條暨汽車運輸業管理規則第40條之規定，停
    靠地點則係其雇主阿羅哈公司原營運許可證中之臺北市承德
    站座落地點，其在該處臨時停車上、下乘客，乃法之所允。
    又公路汽車客運班車需依「營運路線許可證」所核定之路線
    行駛，違規者得依公路法處罰，故客運業欲變更行駛路線，
    需先完成「營運路線許可證」變更加註後始得為之，絕非當
    地政府可以自行公告，故臺北市政府為試辦國道客運臺北總
    站（即D1轉運站）而違法公告調整變更營運路線與設站地點
    ，行政處分顯屬無效，在臺北市交通局依標準程序邀請相關
    單位人士會勘及阿羅哈公司之公路主管機關高雄市政府同意
    變更路線前，異議人停靠之行為與法無違。原舉發係依據前
    述無效之公告而為之後續處分，已違反依法行政原則、汽車
    運輸業管理規則第37條第1項第4款後段、同條第2項及行政
    程序法第111條之規定，爰依法對原處分機關所為上揭裁決
    聲明異議等語。
三、依卷附各該臺北市政府交通局、交通部公路總局函文及臺北
    市政府警察局大同分局94年12月15日北市警同分交字第0943
    437100號函，本院認定本件臺北市政府變更阿羅哈公司營運
    路線及設站地點之經過如下：
  (一)臺北市政府為落實推動城際客運轉運站政策，減少大客車於
    臺北市區道路繞行及於路側密集設站衍生之交通、環境、噪
    音及居住品質問題，基於維護營運秩序維持道路交通安全與
    暢通，及增進公共利益之需要，由臺北市政府交通局於92年
    4 月8日以北市交二字第09231330601號函預告各業者（含阿
    羅哈公司）臺北車站週邊即將進行管制，嗣於93年2月10日
    以北市交二字第09330551101號函公告並轉知業者「臺北車
    站週邊國道客運及公路客運設站管制區○○○○段）—禁止
    新設站位」；於93年11月22日以北市交二字第09335525401
    號函公告並轉知業者「臺北車站週邊」國道客運及公路客運
    設站管制區○○○○段）—撤除現有路側站位（自國道客運
    臺北總站啟用日起實施，得有緩衝3個月），均有上開函文
    公告存卷可憑。
  (二)臺北市政府交通局於94年7月11日邀集客運業者（包括阿羅
    哈公司）及各公路主管機關（包括交通部公路總局、各監理
    所及高雄市政府交通局）就國道客運臺北總站週邊交通改善
    事宜召開第2次會議，經各公司、機關派員參加（高雄市政
    府交通局以電話請假未出席），決議同意配合路線調整、由
    臺北市政府交通局將試行營運計畫函報交通部及交通部公路
    總局核備及於營運後路線調整定案後再辦理正式路線調整事
    宜，有臺北市政府交通局94年7月22日北市交二字第0943270
    1900號函存卷可考。
  (三)嗣臺北市政府交通局於94年8月2日以北市交二字第09433236
    500 號函，將國道客運臺北總站市境行駛動線調整事宜函知
    交通部，並建請路線調整暫以試行方式辦理，待營運後路線
    調整定案後再辦理正式路線調整，另副知各業者自94年8月
    16日開始試行及相關管制事宜。而就上開路線調整試辦事宜
    ，交通部公路總局則以94年8月19日路監運字第0940035982
    號函建請交通部依上述汽車運輸業管理規則第37條第1項第4
    款規定予以同意辦理，經交通部於94年9月7日以交路字第09
    40048071號函復臺北市政府交通局同意辦理等情，亦有前述
    交通部公路總局、臺北市政府交通局函文及交通部95年5月9
    日以交路字第0950032631號函覆本院之說明四所載內容在卷
    為憑。
  (四)臺北市政府曾以94年9月6日北市交二字第09433804600號函
    ，通知高雄市政府原設於臺北車站週邊國道客運及公路客運
    設站管制區範圍內之原有上客站位均予撤除，請督導阿羅哈
    公司依核定之路線行駛，並經高雄市政府於94年9月12日以
    卷附高市交三字第0940032412號函請阿羅哈公司加以遵守。
    嗣因阿羅哈公司就變更核定路線補送申請緩衝期，臺北市政
    府交通局同意緩衝期限至94年11月15日止，屆時管制區○○
    路側上客站將撤銷，並副知交通部公路總局、高雄市政府交
    通局。
  (五)臺北市政府交通局再以卷附94年11月23日北市交二字第0943
    5240700 號函檢附路線調整表，請交通部公路總局、各監理
    所及高雄市政府交通局協助完成許可證加註事宜，並副知各
    客運業者。
四、本院駁回本件聲明異議之理由：
  (一)本件異議人駕駛車牌號碼259-FB號營業一般大客車，於上開
    時、地，在劃設有紅色實線之禁止臨時停車標線處所臨時停
    車之行為，業分據臺北市政府警察局大同分局交通隊員警攔
    查並當場掣單舉發，經原處分機關認異議人違反道路交通管
    理處罰條例第55條第1項第3款之規定，裁處罰鍰300元等事
    實，除為異議人於聲明異議狀中所自承外，並有卷附之原處
    分機關前述裁決書1份、臺北市政府警察局大同分局95年6月
    9日北市警同分交字第09532101800號函檢附之臺北市政府警
    察局舉發違反道路交通管理事件通知單存根聯1張存卷可考
    ，堪予採認。
  (二)又汽車運輸業管理規則第139條之1第3項規定：「臺灣省轄
    內公路汽車客運業之營運管理及處罰，由交通部委任交通部
    公路總局辦理；直轄市○○○路汽車客運業之營運管理及處
    罰，由交通部委辦直轄市政府辦理。」。本案異議人所屬客
    運業者阿羅哈公司，既設立於直轄市高雄市，其營運管理及
    處罰，自應由交通部委辦之高雄市政府交通局辦理，異議人
    主張高雄市政府始為主管機關乙節，固非無據。惟上開規則
    第37條第1項第4款明訂：公路汽車客運業營運班車在市區經
    同意之營運路線及設站地點，當地政府如因實際需要得予調
    整變更，並應函請該管公路主管機關辦理。是營運路線所經
    及設站地點之當地政府，仍有調整變更之權，且調整變更後
    ，依規定僅需函請公路主管機關辦理即可，無需經公路主管
    機關同意，除當地政府與主管機關發生爭議外，亦不以取得
    上級機關交通部同意為要件，此由同條第2項規定：「前項
    各款，如發生爭議，報請上級機關核定之。」即明。查臺北
    市政府為落實推動城際客運轉運站政策，以減少市區交通壅
    塞、噪音等問題，進而提升市民居住品質，依上開汽車業運
    輸業管理規則，本有依法調整變更客運業營運路線之權限，
    實際上其亦已依該法辦理路線調整事宜，並已依據上開管理
    規則第37條第1項第4款之規定，函請高雄市政府交通局督導
    辦理，復經交通於94年9月7日同意，則其將原為阿羅哈公司
    長途客運車起迄總站之臺北市○○路○段原有站位設置撤銷
    ，統一遷移至國道客運臺北總站，自屬有據。本件異議人主
    張：臺北市政府如欲變更營運路線與設站地點，須經阿羅哈
    公司之公路主管機關高雄市政府交通局同意變更，並經共同
    上級機關交通部核定等語，並指臺北市○○○○○路線調整
    事宜係欠缺事務權限，尚非可採。
  (三)末以標線之設置目的，在於提供車輛駕駛人及行人有關道路
    路況之警告、禁制、指示等資訊，以便利行旅及促進交通安
    全；標線之設置，由主管機關依其管轄辦理之；所稱主管機
    關，指公路主管機關、市區道路主管機關及警察機關，為道
    路交通標誌標線號誌設置規則第2條、第4條第1項、第5條所
    明定。又直轄市道路及交通之規劃、營運及管理，係屬直轄
    市自治事項，地方制度法第18條第10款第1、2目定有明文。
    是本諸上開規定，臺北市區之標線設置及交通規劃管理當屬
    臺北市政府之權限範圍，臺北市政府為促進交通安全，便利
    行人及車輛之行車安全，亦有權變更原有標線之設置規劃。
    本件臺北市政府撤銷阿羅哈公司長途客運車起迄總站之臺北
    市○○路○段原有站位設置後，將該路段之路側劃設紅線，
    規劃為禁止臨時停車之管制區，本屬其行政裁量權限內之事
    項，異議人仍有遵守之義務。
五、按設有禁止臨時停車標誌、標線處所不得臨時停車；禁止臨
    時停車線為紅色實線，用以指示禁止臨時停車路段，道路交
    通安全規則第111條第1項第3款及道路交通標誌標線號誌設
    置規則第169條第1項、第2項分別定有明文。再按汽車駕駛
    人，在設有禁止臨時停車標誌、標線處所臨時停車者，處30
    0元以上600元以下罰鍰，亦為道路交通管理處罰條例第55條
    第1項第3款所有明定。查異議人既為阿羅哈公司所僱用之司
    機，對於阿羅哈公司原設置於臺北市○○路○段52號前之站
    位已撤銷並劃設紅色實線之情，應知之甚明，是該路段已為
    禁止臨時停車管制區，詎仍於上開時間，在該禁止臨時停車
    處所臨時停車，其違規行為甚為明確，原舉發自屬合法有據
    。綜上，原處分機關依道路交通管理處罰條例第55條第1項
    第3款之規定，裁處異議人罰鍰300元，核均無違誤。從而，
    本件異議為無理由，應予駁回。
六、據上論斷，應依道路交通案件處理辦法第19條，裁定如主文
    。
中    華    民    國    95    年    8    月     4     日
                            交通法庭法    官  方鴻愷
以上正本證明與原本無異。
如不服本裁定，應於裁定送達後5日內向本院提出抗告狀。
中    華    民    國    95    年    8    月     4     日
                                    書 記 官  吳美雲


司法院資訊處製作；財團法人民間司法改革基金會備份。
